【裁判字號】    92,交易,65
【裁判日期】    920513
【裁判案由】    公共危險
【裁判全文】
臺灣屏東地方法院刑事判決                          九十二年度交易字第六五號
    公  訴  人  臺灣屏東地方法院檢察署檢察官
    被      告  乙○○
右列被告因公共危險案件，經檢察官提起公訴（九十二年度偵字第一九一一號），本
院判決如左：
    主  文
乙○○服用酒類，不能安全駕駛動力交通工具而駕駛，處有期徒刑月，如易科罰金
以佰元折算壹日。車號Ｎ六－二二四五號（引擎號碼Ａ四Ｅ０二六八四號）自用小
客車沒收。
    事  實
一、乙○○明知酒精對人體中樞神經有抑制作用，酒後駕車極易因身體協調功能降低
    、對突發狀況之反應能力減緩而發生危險。其前於民國九十年一月二十八日凌晨
    ，因酒後呼氣中酒精濃度達每公升０．七四毫克，已不能安全駕駛動力交通工具
    而駕駛，旋因而發生事故遭查獲，經臺灣彰化地方法院彰化簡易庭依公共危險罪
    以九十年度彰交簡字第七九號判處罰金一萬八千元確定，甫於九十年六月八日繳
  交罰金執行完畢，仍不知警惕。於九十二年四月七日晚間在其位於屏東縣恆春鎮
    ○○路二０六號住處飲用啤酒，嗣同晚十一時許因體內酒精作用已不能安全駕駛
    動力交通工具，竟仍駕駛其所有之車牌號碼Ｎ六－二二四五號（引擎號碼Ａ四Ｅ
    ０二六八四號）自用小客車上路，旋即在行經同鎮○○路、文化巷路口附近時，
    因無法有效操控所駕上開自用小客車而自側面強力衝撞甲○○所駕駛，由對向車
    道左轉文化巷之車牌號碼Ｃ八－二三一八號自用小客車，致甲○○座車右側前、
    後車門嚴重凹陷變形（無人受傷），乙○○肇事後為逃避責任，未下車察看即駕
    駛原車離開現場，隨後於同年月八日凌晨零時許，行經恆春鎮「歐克山莊」飯店
    附近時，又因失控衝入路旁水溝而為警查獲，並於同年月八日凌晨零時十二分許
    由員警測得其呼氣中酒精濃度尚高達每公升一．０六毫克。
二、案經屏東縣警察局恆春分局報告臺灣屏東地方法院檢察署檢察官偵查起訴。
    理  由
一、前揭犯罪事實除據被告乙○○自白不諱，並經證人甲○○及路人林家齊證述綦詳
    ，復有道路交通事故現場圖、酒精濃度測試表、刑法第一百八十五條之三案件測
    試觀察紀錄表各一份及照片十二幀在卷可稽，堪信為真。按酒精對人體所生影響
    ，於呼氣中酒精濃度達每公升０．二五毫克時，即已輕微中毒，而有輕度協調功
    能降低現象，是依道路交通安全規則第一百十四條第二款規定，汽車駕駛人飲酒
    後，呼氣中所含酒精濃度逾每公升０．二五毫克者，即不得駕車；若進而其濃度
    達每公升０．五五毫克以上者，肇事率將十倍於一般正常人，此觀法務部八十八
    年十月一日法檢字第００三六四一號函附研究報告意旨自明。被告乙○○前揭
    測得呼氣中所含酒精濃度不僅遠逾上述標準，據員警觀察並有語無倫次、含糊不
    清、意識模糊、多話、注意力無法集中，隨後甚至有昏睡叫喚不醒等情事；依其
    碰撞發生經過及證人甲○○座車受損之情形，被告乙○○顯係在前方車輛已經完
    成左轉之情形下，仍未及時做適當反應而強力衝撞，造成甲○○座車右側前、後
    車門均嚴重凹陷，及其駛離現場相當距離，因先前碰撞所生心理影響應已漸趨平
    復之情形下，卻仍失控自行衝入路旁水溝等情節觀之，其右揭時地因體內酒精作
    用，已處於不能安全駕駛之狀態，至堪認定。是本件被告犯罪事證已臻明確，應
    依法論科。
二、汽車係以汽油內燃機驅動之車輛，為刑法第一百八十五條之三所規定之動力交通
    工具。核被告乙○○所為，係犯刑法第一百八十五條之三服用酒類致不能安全駕
    駛動力交通工具而駕駛之公共危險罪。爰審酌被告乙○○之年齡、品行、犯罪所
    生公共往來安全受危害之程度及法益受侵害之情形、其前於九十年一月二十八日
    凌晨，因酒後呼氣中酒精濃度已達每公升０．七四毫克，不能安全駕駛動力交通
    工具而駕駛，嗣因發生事故而遭查獲，經臺灣彰化地方法院彰化簡易庭依公共危
    險罪以九十年度彰交簡字第七九號判處罰金一萬八千元確定，甫於九十年六月八
    日繳交罰金執行完畢，有臺灣高等法院被告全國前案紀錄表、臺灣屏東地方法院
    檢察署刑案資料查註紀錄表、聲請簡易判決處刑書及判決書各一份在卷可按，仍
    不知警惕，猶變本加厲，於呼氣中酒精濃度達每公升一．０六毫克之重度酣醉下
    ，再犯本件犯行，素行不佳，及其犯罪後態度等一切情狀，量處如主文所示之刑
    ，並諭知易科罰金之折算標準，以資儆懲。
三、按刑法第一百八十五條之三所規定公共危險罪，係以行為人在服用毒品、麻醉藥
    品、酒類或其他相類之物致不能安全駕駛動力交通工具之情狀下，有駕駛動力交
    通工具之行為為其構成要件。學說上固有以此為「原因自由行為」之規定者，惟
    查，學理上所稱「原因自由行為」，係針對傳統理論面對犯罪行為之成立必須具
    備責任能力之要求，無法解決行為人因故意或過失使自己陷於無責任能力或減輕
    責任能力狀態下實現構成要件等犯罪類型之窘境，而提出其歸責之基礎，認為行
    為人因可歸責於自己之事由，致自陷於精神障礙狀態，進而在心神喪失或精神耗
    弱狀態中實現不法構成要件者，應將其行為之評價提前至造成其嗣後處於責任能
    力有欠缺狀態之原因行為階段，亦即，認為此種犯罪類型實含有前後相續而不可
    分之「原因階段」與「行為階段」，刑法對於此等行為之評價，不應只限於行為
    階段，而應同時兼顧原因階段。然原因自由行為之態樣，其「行為階段」所實施
    者，原屬刑法分則所規定獨立之犯罪類型，僅因特定個案中，行為人稍早另有自
    陷於心神喪失或精神耗弱狀態之行為，乃將該「原因行為」一併納入評價其罪責
    之依據，尚非在原條文外創設另一刑罰規範，遑論將其前行為當然評價為犯罪構
    成要件行為。刑法第一百八十五條之三，就其條文結構之形式而言，固亦有自陷
    於不能安全駕駛動力交通工具之原因階段，及駕駛動力交通工具等先後兩部分之
    要件，惟姑不論其前階段所稱「不能安全駕駛動力交通工具」是否等同於心神喪
    失或精神耗弱等責任能力有欠缺之狀態，已非無疑；而行為人單有後階段所規定
    即單純駕駛汽車之舉，亦非刑法所規定之犯罪行為，與前開「原因自由行為」之
    類型迥然有別。縱依原因自由行為之理論，原僅在於解決行為人為後階段行為時
    ，客觀上係處於欠缺完全責任能力之狀態，乃提前將其先前之行為一併納入評價
    ，亦非逕以其自陷於心神喪失或精神耗弱狀態之行為為犯罪構成要件之行為，矧
    刑法第一百八十五條之三公共危險罪之規定，原不以服用酒類等行為為其歸責之
    本旨，蓋以飲用酒類原屬法律所容許之社會行為，而服用毒品、麻醉藥品等行為
    ，縱為法所禁止，其不法內涵要亦已為毒品危害防制條例等相關刑罰法律所規範
    、處罰，均非本條規範目的所評價、非難之對象，猶非居於本條構成要件行為之
    地位，而屬法定構成要件特別行為情狀之一部。申言之，刑法第一百八十五條之
    三係以行為人處於因服用毒品、麻醉藥品、酒類或其他相類之物所造成不能安全
    駕駛動力交通工具之「特別行為情狀」下，而有駕駛動力交通工具之「構成要件
    行為」者，為其規範之內涵。從而，本條既以特定情狀下所為駕駛行為為犯罪構
    成要件行為，則行為人在該情狀下用以供駕駛行為使用之動力交通工具，即為其
    實施本條犯罪行為所用之物。前揭車號Ｎ六－二二四五號自用小客車為被告乙○
    ○所有，業據其自承在卷（詳警卷第二頁反面筆錄），復有公路監理查註紀錄表
    一紙附卷可參（本院卷第八頁），依前開論述並為被告乙○○供本件犯罪所用之
    物，自為刑法第三十八條第一項第二款所規定得為沒收之物，本院九十年度三月
    份刑庭會議決議同此意旨，殊堪贊同。今以被告乙○○在本件犯行前，於九十年
    一月二十八日凌晨，因酒後呼氣中酒精濃度已達每公升０．七四毫克，不能安全
    駕駛動力交通工具而駕駛，旋因發生事故而遭查獲，經臺灣彰化地方法院彰化簡
    易庭依公共危險罪以九十年度彰交簡字第七九號判處罰金一萬八千元確定，甫於
    九十年六月八日繳交罰金執行完畢，已如前述，尚不足促其遷善，乃再犯本件犯
    行，情節猶更甚於前，其無視公眾及自身生命、財產安全之輕率態度，對法益所
    構成之危險性非輕；而依本件犯罪情節，被告乙○○右揭時地酒後開始駕車約一
    小時始經員警測得之呼氣中酒精濃度值，不僅尚達每公升一．０六毫克之譜，逾
    前開研究指出肇事率已十倍於正常人而供一般做為認定當然不能安全駕駛動力交
    通工具標準之每公升０．五五毫克數值近一倍，猶已達道路交通安全規則規定不
    得駕駛之標準四倍有餘，其犯行對法益之侵害、造成公眾往來安全危害程度之高
    ，甚至已發生嚴重衝撞其他車輛，及嗣後失控衝出路面而落入路旁水溝之實害結
    果，對公眾往來秩序及不特定用路人之生命、財產安全所構成之威脅甚鉅，是依
    其前揭犯行對法益侵害之強度、其反覆實施同類犯行之主觀惡性及素行對法益隱
    存之危險性，為考量刑法一般預防及特別預防之效果，審酌諭知從刑之適當性、
    必要性及權衡法益之合比例性，併就其所有供前揭犯罪使用之車號Ｎ六－二二四
    五號自用小客車（引擎號碼Ａ四Ｅ０二六八四號）為沒收之諭知。
據上論斷，應依刑事訴訟法第二百九十九條第一項前段，刑法一百八十五條之三、第
四十一條第一項前段、第三十八條第一項第二款，罰金罰鍰提高標準條例第二條，判
決如主文。
本案經檢察官潘國威到庭執行職務。
中      華      民      國    九十二    年      五      月    十  三    日
                                      臺灣屏東地方法院交通法庭
              法  官   陳松檀
右正本證明與原本無異。
如不服本判決應於收受本判決後送達後十日內向本院提出上訴書狀，其未敘述上訴理
由者，並得於提起上訴後十日內向本院補提理由書狀（均須按他造當事人之人數附繕
本 ）「切勿逕送上級法院」
                                          書記官   張福山
中      華      民      國    九十二    年      五      月    十  三    日
附錄本判決論罪之法條：
中華民國刑法第一百八十五條之三
服用毒品、麻醉藥品、酒類或其他相類之物，不能安全駕駛動力交通工具而駕駛者，
處一年以下有期徒刑、拘役或三萬元以下罰金。


司法院資訊處製作；財團法人民間司法改革基金會備份。
